臺灣雲林地方法院民事小額判決
111年度虎小字第146號
原      告  兆豐產物保險股份有限公司

法定代理人  梁正德  
訴訟代理人  楊豐隆  
被      告  林沛彤  
上列當事人間請求損害賠償（交通）事件，本院於中華民國111
年6月15日言詞辯論終結，判決如下：
    主      文
被告應給付原告新臺幣肆萬零參佰貳拾壹元，及自民國一百一十
一年五月十七日起至清償日止，按週年利率百分之五計算之利息
。
原告其餘之訴駁回。
訴訟費用新臺幣壹仟元由被告負擔。
本判決原告勝訴部分得假執行。
    事實及理由
一、原告起訴主張：被告於民國109年7月25日，在雲林縣虎尾鎮
    清雲路帥興宮前，撞擊由原告所承保、訴外人蕭惠真所有之
    車牌號碼000-0000號自用小客車（下稱系爭車輛），致系爭
    車輛受損，經送廠修復，支出修復費用新臺幣（下同）65,8
    06元，已由原告墊付。爰依侵權行為、保險代位之法律關係
    提起本件訴訟等語。並聲明：被告應給付原告65,806元，及
    自起訴狀繕本送達翌日起至清償日止，按年息百分之5計算
    之利息。
二、被告則以：被告目前資力不佳，有2個小孩要扶養，無法賠
    償，且對方車主應該也要負責等語資為抗辯，並聲明：請求
    駁回原告之訴。
三、本院之判斷：
  ㈠訴外人蕭惠真於109年7月25日9時36分許，駕駛其所有、由原
    告所承保之系爭車輛，沿雲林縣虎尾鎮清雲路由北往南方向
    直行至帥興宮對面時，適有原告自停放在清雲路旁之車牌號
    碼000-00號遊覽車下車，穿越清雲路欲至對面之帥興宮如廁
    ，因而與系爭車輛發生碰撞，致系爭車輛受損，因而支出修
    復費用65,806元（含工資15,608元、烤漆17,184元、零件33
    ,014元），原告已依保險契約賠付被保險人等事實，有原告
    提出之查核單、系爭車輛行車執照、訴外人蕭惠真駕駛執照
    、雲林縣警察局虎尾分局道路交通事故當事人登記聯單、系
    爭車輛照片、估價單、電子發票證明聯、賠款同意書（均影
    本）為憑，並經本院依職權調取被告對訴外人蕭惠真提起過
    失傷害刑事告訴而由臺灣雲林地方檢察署檢察官以110年度
    偵字第1547號偵查終結之交通過失傷害刑事案件（下稱系爭
    刑事案件，該案件被告即訴外人蕭惠真姓名誤為「蕭惠貞」
    ）偵查卷宗查核無訛，首堪認定。
  ㈡行人在禁止穿越、劃有分向限制線、設有劃分島或護欄之路
    段或三快車道以上之單行道，不得穿越道路，道路交通安全
    規則第134條第3款定有明文。被告行走於道路，本應遵守前
    揭交通規則，而依本件交通事故發生時天候晴、日間自然光
    線、柏油路面乾燥無缺陷、無障礙物、視距良好等客觀情狀
    ，並無不能注意之情事，竟疏未注意，徒步穿越劃有分向限
    制線之清雲路，有系爭刑事案件偵查卷宗內警方所製作之道
    路交通事故現場圖、道路交通事故調查報告表㈠可查，致與
    訴外人蕭惠真駕駛直行駛來之系爭車輛發生碰撞，系爭車輛
    並因而受損，被告就本件交通事故之發生應有過失，且其過
    失行為與系爭車輛受損之損害結果間有相當因果關係，應堪
    認定。
  ㈢因故意或過失，不法侵害他人之權利者，負損害賠償責任，
    民法第184條第1項前段定有明文。不法毀損他人之物者，被
    害人得請求賠償其物因毀損所減少之價額，民法第196條定
    有明文；依民法第196條請求賠償物被毀損所減少之價額，
    得以修復費用為估定之標準，但以必要者為限（例如︰修理
    材料以新品換舊品，應予折舊），最高法院77年度第9次民
    事庭會議決議可資參照。又被保險人因保險人應負保險責任
    之損失發生，而對於第三人有損失賠償請求權者，保險人得
    於給付賠償金額後，代位行使被保險人對於第三人之請求權
    ，保險法第53條第1項定有明文。本件被告過失與系爭車輛
    發生碰撞，致系爭車輛受損，其過失行為與系爭車輛損害結
    果間有相當因果關係，自應負侵權行為損害賠償責任；原告
    已給付賠償金額，得代位行使被保險人對於被告之損害賠償
    請求權。系爭車輛修復費用共計65,806元（含工資15,608元
    、烤漆17,184元、零件33,014元），其中零件部分係以新零
    件更換舊零件，依前揭說明，應予折舊。依行政院所頒固定
    資產耐用年數表及固定資產折舊率之規定，【非運輸業用客
    車、貨車】之耐用年數為5年，依定率遞減法每年折舊1000
    分之369，另依營利事業所得稅查核準則第95條第6項規定「
    固定資產提列折舊採用定率遞減法者，以1年為計算單位，
    其使用期間未滿1年者，按實際使用之月數相當於全年之比
    例計算之，不滿1月者，以1月計」，系爭車輛係106年5月出
    廠（未載日，以15日為出廠基準日），有上開行車執照影本
    可查，至本件車禍事故發生時之109年7月25日，已實際使用
    3年3月（未滿1月者，以1月計），則零件扣除折舊後之修復
    費用估定為7,529元（詳如附表之計算式），加計不折舊之
    工資15,608元、烤漆17,184元，系爭車輛必要修復費用應為
    40,321元（計算式：7,529元＋15,608元＋17,184元＝40,321元
    ）。故原告請求被告給付系爭車輛修復費用，於40,321元之
    範圍內應有所據。
  ㈣被告雖以上詞置辯，惟查：
　⒈為提昇交通工具效能以促進交通快捷迅速，並兼顧維護交通
    秩序以保障公眾行的安全，凡參與交通之車輛駕駛人、行人
    及其他使用道路者，均負有預防危險發生之注意義務，故任
    何駕駛人、行人或其他使用人，均可信賴其餘參與交通或使
    用道路者，亦能遵守交通規則，並互相採取謹慎注意之安全
    行為。本此信賴原則，任一參與交通或使用道路之人並無必
    須預見其他參與交通或使用道路者之違規或不安全行為，以
    防止事故發生之注意義務；如信賴他人因遵守交通規則將為
    一定行為，而採取相對應之適當措置時，即可認已盡其注意
    義務。被告固抗辯系爭車輛車主即訴外人蕭惠真亦應負責云
    云，惟被告係從停放在清雲路旁之上開遊覽車下車後，經過
    上開遊覽車車頭前突自清雲路旁竄出穿越清雲路，業據訴外
    人蕭惠真、被告於警詢時陳述一致，則訴外人蕭惠真於正常
    駕駛系爭車輛行駛於道路之情況下，依前揭信賴原則，本無
    必須預見有行人違規穿越馬路之不安全行為以防止事故發生
    之注意義務，況當時訴外人蕭惠真右側復有上開遊覽車停放
    而遮蔽其視線，是其對於突然竄出穿越清雲路之被告，實難
    認得以注意並即時反應以避免本件交通事故之發生，無從認
    定訴外人蕭惠真有所過失，而應負損害賠償責任，亦無法依
    民法第217條第1項規定減輕或免除被告之賠償責任。本件經
    警方初步分析研判可能之肇事原因，認被告為行人，涉嫌違
    反在劃有分向限制線之路段穿越道路，訴外人蕭惠真疑難以
    閃避，尚未發現肇因，有原告提出之雲林縣警察局道路交通
    事故初步分析研判表可參，亦同本院之認定。
　⒉被告抗辯經濟能力不佳乙節，縱然屬實，然此僅屬個人清償
    能力之問題，本不得以無資力為由拒絕給付，亦不影響本件
    應負之清償責任。
　⒊綜上，本件被告種種所辯，並無可採。
　⒋至被告另於本件言詞辯論終結後，始提出陳報狀，抗辯案發
    時訴外人蕭惠真曾向其表示有保險無須理賠，且訴外人蕭惠
    真行駛路線地上有三個「慢」字號誌，前方有遊覽車，卻未
    減速，依系爭車輛估價單可見當時訴外人蕭惠真應有超速等
    節。惟既均屬於言詞辯論終結後始提出，本院本無從為審酌
    。況被告所述訴外人蕭惠真有對其為債務免除乙節，未提出
    具體證據以實其說；而被告主張訴外人蕭惠真有超速行駛之
    違規情事，僅係依系爭車輛維修部位所為之主觀臆測，未能
    提出其他如測速器實際測速結果、由合法鑑定機構出具之鑑
    定報告等事證證明訴外人蕭惠真於事故發生時之車速為何，
    以佐證其確有超速之違規行為；再者，本院已敘明依訴外人
    蕭惠真當時正常行駛之情況，無預見有行人違規穿越馬路以
    防止事故發生之注意義務，依當時視線遭遊覽車遮蔽之情形
    ，對於突然穿越馬路之被告無從注意並即時反應以避免本件
    交通事故之發生等情如上，被告再執上詞為辯，亦無所據，
    一併敘明。
  ㈤給付無確定期限者，債務人於債權人得請求給付時，經其催
    告而未為給付，自受催告時起，負遲延責任；其經債權人起
    訴而送達訴狀，或依督促程序送達支付命令，或為其他相類
    之行為者，與催告有同一之效力；遲延之債務，以支付金錢
    為標的者，債權人得請求依法定利率計算之遲延利息；應付
    利息之債務，其利率未經約定，亦無法律可據者，週年利率
    為百分之5，民法第229條第2項、第233條第1項前段及第203
    條業已分別明定。本件原告請求被告損害賠償，核屬給付未
    定期限，而本件起訴狀繕本係於111年5月16日送達被告，則
    原告請求自起訴狀繕本送達翌日即111年5月17日起至清償日
    止按週年利率百分之5計算之法定遲延利息，自屬有據。
四、從而，原告依侵權行為、保險代位之法律關係，請求被告給
    付40,321元，及自111年5月17日起至清償日止，按週年利率
    百分之5計算之利息，為有理由，應予准許；逾此範圍之請
    求，則無理由，應予駁回。
五、本件事證已臻明確，兩造其餘攻擊防禦方法及所舉證據，經
    審酌結果，與本件判決結論均無影響，爰不一一論述，附此
    敘明。
六、本件原告勝訴部分係就訴訟適用小額程序所為被告敗訴之判
    決，依民事訴訟法第436條之20之規定，應依職權宣告假執
    行。
七、依民事訴訟法第436條之19及第79條規定，確定本件訴訟費
    用額為1,000元（即原告所繳納之第一審裁判費），因原告
    確有提起本件訴訟必要，且起訴後應徵之裁判費至少為1,00
    0元（民事訴訟法第77條之13規定參照），是本院酌量情形
    ，命由被告負擔全部訴訟費用。
中　　華　　民　　國　　111 　年　　6 　　月　　29　　日
                  虎尾簡易庭  法  官　黃麗文
以上正本證明與原本無異。
如不服本判決，應於送達後20日內，以判決違背法令為理由，向
本院虎尾簡易庭提出上訴狀並表明上訴理由（上訴理由應記載原
判決所違背之法令及其具體內容、依訴訟資料可認為原判決有違
背法令之具體事實）。如於本判決宣示後送達前提起上訴者，應
於判決送達後20日內補提上訴理由書（須附繕本）。如委任律師
提起上訴者，應一併繳納上訴審裁判費。
中　　華　　民　　國　　111 　年　　6 　　月　　29　　日
                              書記官  曾鈺仁
附表：
折舊時間           金額
第1年折舊值        33,014×0.369=12,182
第1年折舊後價值    33,014-12,182=20,832
第2年折舊值        20,832×0.369=7,687
第2年折舊後價值    20,832-7,687=13,145
第3年折舊值        13,145×0.369=4,851
第3年折舊後價值    13,145-4,851=8,294
第4年折舊值        8,294×0.369×(3/12)=765
第4年折舊後價值    8,294-765=7,529